【裁判字號】    99,抗,163
【裁判日期】    991126
【裁判案由】    確認買賣關係不存在等
【裁判全文】
臺灣高等法院臺南分院民事裁定  99年度抗字第163號
抗  告  人  寶技工業股份有限公司
法定代理人  吳南億
抗  告  人  寶煌科技股份有限公司
法定代理人  陳美素
相  對  人  徐東源
上列抗告人等與相對人間因請求確認買賣關係不存在等事件，對
於中華民國99年10月01日臺灣臺南地方法院98年度訴字第1382號
裁定，提起抗告，本院裁定如下：
    主  文
抗告駁回。
抗告訴訟費用新台幣壹仟元由抗告人等負擔。
    理  由
一、抗告人等抗告意旨略以：
  (一)緣原審裁定（下稱系爭裁定）認其於民國（下同）99年09月
    07日命抗告人等於收受裁定後五日內補繳上訴裁判費，且系
    爭裁定已於同年09月23日發生送達效力，抗告人等卻未補正
    ，上訴不合法云云。惟抗告人寶技工業股份有限公司（下稱
    寶技公司）迄今並未收到系爭裁定或招領通知，難謂已發生
    送達效力。按民事訴訟法第一百三十八條規定：「送達不能
    依前二條規定為之者，得將文書寄存送達地之自治或警察機
    關。」故寄存送達發生效力之前提，應是文書無法送達至應
    受送達人之處所或其同居人、受僱人均無法領受時，才得將
    文書寄存送達地之自治或警察機關，且應作通知書通知應受
    送達人領取文書，並以應受送達人領取文書時為送達生效時
    點（同法第136條、第137條規定參照）。
  (二)本件抗告人寶技公司迄今並未收到系爭裁定，且該文書寄送
    之地址每天應有其之受僱人在此工作，惟無人表示有收到系
    爭裁定，實難認該裁定業已送達。依最高法院判決（89年度
    台抗字第0414號）意旨：「民事訴訟法第一百三十八條所規
    定之寄存送達，限於不能依同法第一百三十六條及第一百三
    十七條規定行送達者，始得為之。又寄存送達，除須將應送
    達之文書寄存送達地之自治或警察機關外，並須製作送達通
    知書，記明寄存文書之處所，黏貼於應受送達人住居所、事
    務所或營業所門首，俾應受送達人知悉寄存之事實，前往領
    取，始有送達之效力。」及「又依第一百三十八條之規定為
    寄存送達，除須將應送達之文書寄存送達地之自治或警察機
    關外，並須製作送達通知書，記明寄存文書之處所，黏貼於
    應受送達人住居所、事務所或營業所門首，俾應受送達人知
    悉寄存之事實，前往領取，二者缺一均不能謂為合法之送達
    。」（最高法院64 年台抗字第481號判例意旨）所示，原審
    法院既能依同法第一百三十六條、第一百三十七條規定送達
    文書，惟抗告人寶技公司先前並不知有此文書存在，且未曾
    收受招領送達通知，致未能及時知悉寄存之情事，依上揭法
    條及最高法院判例等意旨指示，本件送達程序顯有重大瑕疵
    ，實難謂為合法之送達。原審法院逕以送達生效云云，駁回
    抗告人等之上訴，於法顯有嚴重違誤。
  (三)再「訴訟標的對於共同訴訟之各人必須合一確定者，適用下
    列各款之規定：一共同訴訟人中一人之行為有利益於共同訴
    訟人者，其效力及於全體；不利益者，對於全體不生效力。
    」民事訴訟法第五十六條定有明文。本件乃是相對人對抗告
    人寶技公司及寶煌科技股份有限公司（下稱寶煌公司）等起
    訴之買賣關係不存在訴訟，是以本件訴訟標的對各當事人間
    在法律上自需合一確定，依上揭法條意旨，抗告人寶技公司
    或寶煌公司等之行為有利益於他方者，其效力應及於全體。
    而抗告人寶技公司甚關心案件進展，曾向位於隔鄰之另一抗
    告人即寶煌公司詢問有無本案之相關消息時，始知其有於99
    年10月1日收到警局之送達通知，並於10月2日領回系爭裁定
    。退步言，縱認本件因抗告人寶煌公司有收到送達通知而領
    取系爭裁定，應有寄存送達規定之適用，惟送達效力縱及於
    抗告人寶技公司，補繳裁判費之期限仍應以抗告人寶煌公司
    領取文書之10月2日起算至10月7日止。而抗告人寶技公司已
    有於同月五日繳納上訴裁判費，並無延誤原審法院諭命補繳
    裁判費之時間，且亦於本件駁回之裁定確定前，就已繳納完
    畢，治癒原欠費之瑕疵，自不應再駁回抗告人等之上訴，始
    為正確。
  (四)綜上所述，原審系爭裁定顯已有誤會，為此請依法廢棄原裁
    定。
二、按送達不能依民事訴訟法第一百三十六條及第一百三十七條
    規定為之者，得將文書寄存送達地之自治或警察機關，並作
    送達通知書兩份，一份黏貼於應受送達人住居所、事務所、
    營業所或其就業處所門首，另一份置於該送達處所信箱或其
    他適當位置，以為送達。又寄存送達，自寄存之日起，經十
    日發生效力。另寄存之文書自寄存之日起，寄存機關應保存
    二個月，民事訴訟法第一百三十八條定有明文。次按裁定期
    間固非不變期間，當事人依裁定應補正之行為，雖已逾法院
    之裁定期間，但於法院尚未認其所為之訴訟行為為不合法予
    以駁回前，其補正仍屬有效，法院自不得以其補正逾期為理
    由，予以駁回。惟當事人逾法院之裁定期間未依裁定為應補
    正之行為，法院認其所為之訴訟行為為不合法予以駁回之後
    ，始為補正之行為時，即不得認其所為之補正係屬有效（最
    高法院51年台抗字第0169號判例、同院99年度台抗字第94號
    裁定參照）。
三、經查：
  (一)經本院核閱原審法院就兩造間九十八年度訴字第一三八二號
    確認買賣關係不存在等事件，於99年9月7日所為命抗告人等
    補繳裁判費裁定，經郵政機關送達後繳回之送達證書所載，
    均已於其上「送達方法」欄勾選記載：「因未獲會晤本人亦
    無受領文書之同居人或受僱人，已將該送達文書在99年09月
    13日寄存於臺南縣警察局永康分局大橋派出所，並制作送達
    通知書兩份，一份黏貼於應受送達人處所門首，另一份置於
    送達處所信箱或適當位置，以為送達。」有送達證書二份在
    卷可按（見原審卷第294至295頁）。據此，揆諸前揭說明，
    當已具備法定寄存送達之要件，並生送達之效力，應堪認定
    。
  (二)抗告人等雖辯稱：抗告人寶技公司迄今並未收到系爭裁定，
    或招領通知，難謂已發生送達效力。因抗告人寶技公司迄今
    並未收到系爭裁定，且該文書寄送之地址每天應有抗告人寶
    技公司之受僱人在此工作，惟無人表示有收到系爭裁定，實
    難認該裁定業已合法送達云云。惟按抗告人寶技公司及寶煌
    公司迄提起本件抗告所出具之書狀，均未提及其營業處所有
    變更或有停止營業、歇業之情形；而經本院向中華郵政股份
    有限公司臺南郵局（下稱臺南郵局），查詢有關原審系爭裁
    定之掛號郵件（即246805、246806號）投遞送達情形，已經
    臺南郵局函覆稱：「‧‧二旨揭二件掛號郵件，經查本轄永
    康郵局均於99年9月9、10日投遞二次不成功，遂於99年09月
    13日依規定寄存大橋派出所候領。永康郵局郵務人員當時已
    依行政程序法第七十四條第一項規定製作郵務送達通知書兩
    份，一份黏貼於應受送達人之住居所門首，另一份置於該送
    達處所之信箱，以為送達。」等語無訛在卷，有臺南郵局99
    年11月05日南郵字第○九九○○○四五九四號函一紙在卷可
    按（見本院卷第20頁）。依此，益徵系爭裁定確已依前揭法
    定寄存送達之要件，合法寄存在臺南縣警察局永康分局大橋
    派出所，並自寄存之日起，經十日發生送達之效力，確為真
    實可信。此外，抗告人等就此迄仍無法提出其他確切之證據
    足資證明，或供本院調查以實其說；其上揭所辯，自尚不能
    採為有利於其之認定。
  (三)至抗告人等另辯稱：縱認本件因抗告人寶煌公司有收到送達
    通知而領取系爭裁定，而有寄存送達規定之適用，惟送達效
    力縱及於抗告人寶技公司，補繳裁判費之期限仍應以寶煌公
    司領取文書之十月二日起算至十月七日止。而抗告人寶技公
    司已於同月五日繳納上訴裁判費，並無延誤原審法院諭命補
    繳裁判費之時間，亦於本件駁回之裁定確定前，就已繳納完
    畢，當治癒原欠費之瑕疵，自不應再駁回抗告人等之上訴云
    云。惟查：
  (1)經本院審究前揭二送達證書及臺南郵局之函文所載，系爭裁
    定對抗告人等為寄存送達之時間均相同（即99年09月13日）
    ，則對抗告人寶煌公司發生寄存送達效力之時間，與抗告人
    寶技公司，應無不同；亦即兩者均應自寄存送達之日起經十
    日即99年09月23日午後十二時，發生送達之效力（最高法院
    94年7月5日第一次民刑事庭決議參照）。據此，補繳裁判費
    之期限應自99年09月24日起算至同年月28日止。惟抗告人寶
    技公司卻遲至99年10月05日始以郵政國內匯款方式向原審法
    院繳納本件上訴裁判費（見原審卷第305頁，本院卷第13 頁
    ，在途期間02日），究之，顯已逾原審法院所定應自收受系
    爭裁定之翌日起五日內補繳上訴裁判費之期間，殆無疑義。
    至受送達人經合法送達後，於何時至受寄存之警察機關領取
    寄存之裁定，則與何時發生寄存送達效力之認定無涉；否則
    ，若受送達人執意不前往領取，豈不永無法發生寄存送達之
    效力？因之，抗告人等前揭所辯，於法尚有誤會，應不足採
    。
  (2)又法院所為補繳上訴裁判費之期間，固非不變期間，而係屬
    裁定期間，因之，當事人依裁定應補正之行為，雖已逾法院
    之裁定期間，惟於法院尚未認其所為之訴訟行為為不合法予
    以駁回前，其補正仍屬有效。但本件抗告人寶技公司已逾原
    審法院之裁定期間仍未依裁定為應補正之行為，已如前述；
    且抗告人寶技公司係於原審法院認其所為之訴訟行為為不合
    法，而以裁定（即99年10月01日）駁回其上訴後，始於99年
    10月05日為補正（即補繳上訴裁判費）之行為；則揆諸前揭
    說明，仍不得認其所為之補正係屬有效。從而，抗告人寶技
    公司補繳裁判費之行為，尚於法未合，自不能採為有利於其
    之認定。
四、依上，原法院認系爭裁定已合法送達，惟抗告人等逾越命補
    繳裁判費之期限仍未據繳納裁判費，以裁定駁回抗告人等之
    上訴，經核於法尚無不合。另抗告人寶技公司於原法院裁定
    駁回後，雖有補繳裁判費之行為，惟仍不生補正之效力。故
    抗告人等抗告意旨指摘原裁定不當，聲明求予廢棄，為無理
    由，應予駁回。
五、據上論結，本件抗告為無理由，依民事訴訟法第四百九十五
    條之一第一項、第四百四十九條第一項、第九十五條、第七
    十八條及第八十五條第一項前段，裁定如主文。
中    華    民    國    99    年    11    月    26    日
                  民事第三庭    審判長法  官  黃崑宗
                                      法  官  王金龍
                                      法  官  張世展
上為正本係照原本作成。
不得再抗告。
中    華    民    國    99    年    11    月    26    日
                                      書記官  吳秋賢

司法院資訊處製作；財團法人民間司法改革基金會備份。
